【裁判字號】    89,台上,4630
【裁判日期】    890803
【裁判案由】    違反毒品危害防制條例等罪
【裁判全文】
最高法院刑事判決                              八十九年度台上字第四六三○號
    上  訴  人  甲○○
                乙○○
                丙○○
右上訴人等因違反毒品危害防制條例等罪案件，不服台灣高等法院台南分院中華民國
八十八年十月二十六日第二審更審判決（八十八年度上更(一)字第二四五號，起訴案號
：台灣嘉義地方法院檢察署八十六年度偵字第八一一八、八一二三號），提起上訴，
本院判決如左：
    主  文
原判決關於乙○○部分撤銷，發回台灣高等法院台南分院。
其他上訴駁回。
    理  由
一乙○○撤銷發回部分
本件原判決認定上訴人乙○○（所犯轉讓第一級毒品部分，業經判刑確定）意圖營利
，於民國八十六年十二月十七日十二時許，在其嘉義縣大林鎮○○路○段二二八巷四
號之住處，以半錢新台幣（以下同）一萬二千元之價格，販賣毒品海洛因與林育德一
次，林育德取回台南縣新營市○○街六號蒲郁芬之住處，與蒲郁芬、殷俊良一起施用
，因渠等認該海洛因品質不良，遂由殷俊良將剩餘之海洛因退還上訴人。嗣於八十六
年十二月十八日零時二十分許，在雲林縣虎尾鎮惠來里惠來二○○之二六號甲○○住
處為警查獲等情，因而撤銷第一審關於上訴人販賣毒品暨執行刑部分之判決，改判仍
論處上訴人販賣毒品罪刑，固非無見。
惟查(一)有罪判決書之事實一欄，為判斷其適用法令當否之準據，法院應依職權就與論
罪科刑之相關事項，翔實記載，然後於理由內逐一說明其憑以認定之證據，使事實認
定與理由說明，互相適合，方為合法，若事實認定與理由說明，相互齟齬，按諸刑事
訴訟法第三百七十九條第十四款後段規定，自屬理由矛盾之當然違背法令。原判決認
定上訴人販賣半錢海洛因與林育德施用，販賣所得一萬二千元，已用盡等語，但於理
由貳二(一)、(二)引用上訴人所供，其以一萬二千元之價格販售海洛因與林育德，但尚未
收到錢等語，其事實認定與理由說明，相互齟齬，自有理由矛盾之違法。(二)證人殷俊
良於原審八十八年九月二十八日結證：「我毒癮發作，林育德就去向乙○○調海洛因
，後來因我已調到貨，不需要了，林育德才叫我自己拿去還他……」，原判決竟誤引
為林育德所供述，併有可議。上訴人上訴意旨指摘原判決關於上訴人部分不當，尚非
全無理由，應認此部分仍有撤銷發回更審之原因。
二甲○○、丙○○駁回上訴部分
按刑事訴訟法第三百七十七條規定：上訴於第三審法院，非以判決違背法令為理由，
不得為之。是提起第三審上訴，應以原判決違背法令為理由，係屬法定要件。且必須
依據卷內資料為具體之指摘，並足據以辨認原判決已具備違背法令之形式，始屬相當
。本件上訴人甲○○上訴意旨略以：原判決依其於警訊中之供述為其論據，但該等供
詞係在警方刑求所為非任意性自白，不得採為證據。又八十六年十二月十四日，其與
林信典、林鴻期自斗南嘉洲汽車旅館載蒲郁芬至上訴人住處吸食安非他命，證人林香
吟於同年月十三日即在上訴人住處，於翌日同為警方查獲，足以證明其與蒲女無金錢
上之交易，證人陳彩茜亦能證明其與林育德向江朝秋合購海洛因，原審就上開重要證
人未予傳訊，亦未說明不予傳訊之理由，自有可議。上訴人丙○○上訴意旨略以：其
曾出資二萬八千元與蒲郁芬出資八千元向「鴨肉」者合購五錢之安非他命，準此以觀
，上訴人縱有以每錢七千元之價格讓與安非他命，應無圖利可言，僅屬轉讓而非買賣
，且其於警訊中之自白非出於任意性，蒲郁芬供出安非他命來源，旨在獲邀減刑寬典
，該證詞是否可信，深滋疑義云云。查原判決認定甲○○意圖營利，基於概括之犯意
，自八十六年十二月初某日起，在其雲林縣虎尾鎮惠來厝惠來二○○之二十六號住處
及不詳路旁等地，以每錢一萬六千元至二萬元不等之價格，販賣毒品海洛因與林育德
六次，所得花用完盡。復基於非法販賣安非他命營利之概括犯意，先後於八十六年十
二月十日及十四日，在甲○○住處，以每錢一萬元之價格，非法販賣安非他命與蒲郁
芬二次，第一次以五千元賣半錢，第二次以一萬元賣一錢；又於同年十一月底及十二
月十六日晚上十一時許，在其住處，以三千元及四千元之價格，非法販賣安非他命與
乙○○二次。嗣於八十六年十二月十七日晚上十一時三十分許，在其住處為警查獲，
並扣得其所有用以分裝安非他命及海洛因出售之小塑膠夾鏈袋三十六個。又丙○○於
八十三年間曾因犯竊盜罪，經台灣台南地方法院判處有期徒刑二年六月，並於八十六
年一月二十一日執行完畢，猶不知悔改，復基於非法販賣安非他命營利之概括犯意，
先後於八十六年七月間，在台南市及台南縣新營市○○路等地，以每錢七千元之價格
，販賣安非他命與蒲郁芬二次。嗣於八十六年十二月十七日晚上十一時許，在台南縣
新營市○○路二十五之三號君館賓館二五○七室為警查獲等情，係依憑甲○○、丙○
○於警訊中之自白及證人林育德、蒲郁芬、乙○○等人之指證，並有扣案之夾鏈袋三
十六個等證據，資以認定甲○○有販賣化學合成麻醉藥品及毒品（海洛因），丙○○
有非法販賣化學合成麻醉藥品之事實，因而撤銷第一審關於甲○○、丙○○部分之判
決，改判論處甲○○連續販賣毒品，又連續非法販賣化學合成麻醉藥品各罪刑，丙○
○連續非法販賣化學合成麻醉藥品罪刑（累犯），已明其所憑之證據及認定之理由
。並以甲○○辯稱：其未曾販賣安非他命，而海洛因係其與林育德、乙○○合資所購
買。丙○○辯稱：其係與蒲郁芬合資購買安非他命云云。但以甲○○、丙○○於警訊
中曾自白上開販賣安非他命、海洛因之犯行明確，事後否認犯行，為卸責飾詞，不足
採信，已於理由中詳加說明與指駁，從形式上觀察，原判決此部分並無違背法令之情
形存在。次按甲○○於八十六年十二月二十二日偵查中供承警訊所供無意見（詳八一
一八號偵卷一二一頁），丙○○於偵查中亦供承，其曾交付安非他命與蒲郁芬，及警
訊所供為真實等語（同上偵卷十八頁正面），是其等刑求之抗辯，應非真實。而安非
他命之交易瞬間即可完成，是八十六年十二月十三、十四日甲○○縱曾與林信典、林
鴻期、林香吟在一起，但非必寸步不離，故該等證人未必能知悉甲○○有無販賣安非
他命或海洛因之情，是原審縱未傳訊該等證人，但與判決結果不生影響，不得指為違
法。且甲○○、丙○○於警訊中均供承犯行明確，故林香吟、陳彩茜之證言均不足以
推翻上訴人等之自白。而蒲郁芬供承其與丙○○於八十六年四月間經人介紹認識，丙
○○曾提議協助販賣安非他命，但未談成即為警查獲，彼此之間並無閒隙等語（詳警
Ａ卷十九頁），應無誣陷之理。此外丙○○於警訊中迭次供承其均以二萬五千元之價
格向「鴨肉」者購入五錢之安非他命，並非以三萬五千元所購買，是其有低買高賣圖
利之事實至明。甲○○、丙○○上訴意旨未依卷內訴訟資料，具體指摘原判決不適用
何種法則或如何適用不當，徒就原審採證認事職權之適法行使，泛加指責，核與法律
規定，得為第三審上訴理由之違法情形不相適合，其上訴違背法律上之程式，應予駁
回。又本件係毒品危害防制條例修正施行前繫屬之案件，依修正後之規定處理之，併
予指明。
據上論結，應依刑事訴訟法第三百九十七條、第四百零一條、第三百九十五條前段，
判決如主文。
中      華      民      國    八十九    年      八      月      三      日
                              最高法院刑事第十一庭
                                  審判長法官  莊  登  照
                                        法官  洪  明  輝
                                        法官  蔡  清  遊
                                        法官  黃  一  鑫
                                        法官  林  秀  夫
      右正本證明與原本無異
                                              書  記  官
中      華      民      國    八十九    年      八      月     十一     日


司法院資訊處製作；財團法人民間司法改革基金會備份。
